臺灣板橋地方法院交通事件裁定　　　　94年度交聲字第1968號
原處分機關　交通部公路總局臺北區監理所
異　議　人
即受處分人　匯錄企業股份有限公司
　　　　　　（原處分誤繕為匯錄企業有限公司）
代　表　人　甲○○
上列異議人因違反道路交通管理處所條例案件，對於交通部公路
總局臺北區監理所於中華民國94年11月1 日所為之裁判（原處分
案號：北監自裁字第裁40-AEB513606、40-AEB513607號）聲明異
議，本院裁定如下：
    主  文
原處分撤銷。
匯錄企業股份有限公司不罰。
    理  由
一、原處分機關略以：異議人即受處分人匯錄企業股份有限公司
    （原處分誤繕為匯錄企業有限公司，應予更正，下稱匯錄公
    司）所有之車號8C-3377 號自用小客車，於民國94年7 月25
    日17時12分許，行經臺北市○○街之奇岩捷運站時，該車之
    駕駛人於駕駛汽車時使用手持式行動電話，嗣並拒絕停車接
    受稽查而逃逸，有「汽車駕駛人於行駛道路時，使用手持式
    行動電話進行撥接」、「有違反交通管理處罰條例之行為，
    拒絕停車接受稽查而逃逸」之違規，為警於94年7 月25日分
    別填製臺北市政府警察局北市警交大字第AEB513606 、AEB5
    13607 號舉發違反道路交通管理事件通知單逕行舉發處罰該
    車之所有人即受處分人匯錄公司，並經原處分機關於94年11
    月1 日以北監自裁字第裁40-AEB513606、40-AEB513607號違
    反道路交通管理事件裁決書依道路交通管理處罰條例第31條
    之1 第1 項、第60條第1 項規定，分別裁處罰鍰新臺幣（下
    同）各3,000 元之處分。
二、聲明異議意旨略以：受處分人即異議人所有之車號8C-3377
    號係由異議人之董事長蕫錕堂專用，臺北市政府警察局北投
    分局逕行舉發之時地，異議人之董事長甲○○及該車均在本
    公司，並未前往該處，應係警員記載車號發生誤差或有所謂
    AB牌之情形，且警員亦未全程拍照舉證，並無法證明係異議
    人之車輛行經該處，亦無法證明車輛駕駛人有使用行動電話
    之違規，且所稱拒絕停車檢查而逃逸之違規行為，顯與異議
    人之董事長甲○○人品截然有異；又該輛為警攔檢逃逸之車
    輛，顯為可疑人車，執勤警員依鳴槍追緝，豈容逃之夭夭；
    再警員未經拍照取證即舉發違規之執行技巧顯有嚴重瑕疵，
    為此聲明異議，請求撤銷原處分。
三、按「汽車駕駛人於行駛道路時，使用手持式行動電話進行撥
    接或通話者，處新臺幣三千元罰鍰」、「汽車駕駛人，駕駛
    汽車有違反本條例之行為，經交通勤務警察或依法令執行交
    通稽查任務人員制止時，不聽制止或拒絕停車接受稽查而逃
    逸者，除按各該條規定處罰外，處新臺幣三千元以上六千元
    以下罰鍰」，道路交通管理處罰條例第31條之1 第1 項、第
    60條第1 項固分別定有明文。
四、惟查：
（一）就汽車駕駛人於行駛道路時，使用手持式行動電話進行撥
      接之違規部分（即北監自裁字第裁40-AEB513606號）：
  １、異議人雖否認伊所有之車輛有行經該處云云，然本件異議
      人所有之車號8C-3377 號自用小客車，有於94年7 月25日
      17時12分許，行經臺北市○○街之奇岩捷運站時，該車之
      駕駛人於行駛道路時，有手持行動電話進行撥接之違規事
      實，有臺北市政府警察局北市警交大字第AEB513606 號舉
      發違反道路交通管理事件通知單1 紙附卷可參（見本院94
      年度交聲字第1968號卷〈下稱本院卷〉第5 頁上方），並
      經證人即舉發本件違規事件之臺北市政府警察局北投分局
      警備隊警員乙○○於本院訊問時結證稱：（問：對於兩件
      罰單是否是你進行舉發？）是。當時我在北投區○○街的
      奇岩捷運站，那是在三合街跟北投路的交叉路口，我當時
      是巡邏勤務，剛好看到我告發的車子的車主（以下均係駕
      駛人之誤繕）在講行動電話，我鳴笛請他停車接受檢查，
      但是該車主沒有停車，還往大業路方向直行，到達大業路
      的時候左轉，我是騎機車，速度較慢，我追到大度路，該
      車就開上洲美快速道路，機車無法行駛，我就用逕行舉發
      的方式開單告發。．．（問：如何看到車主講電話？）我
      當時在車子的左側，是在不同方向，我們是對向的，剛好
      在路口該車要過北投路往大業路方向走，我在路口執行路
      檢。（問：該車的車窗有無搖下？）沒有搖下，但是車窗
      是透明的，我從駕駛座旁的車窗看見駕駛在講電話，該車
      窗是透明的所以看得見。．．（問：你當時是否有看到車
      號？）有，我當時看到車號後，就先記錄下來，回到警局
      就馬上請值班人員查詢車籍資料。（問：是否罰單所載的
      8C-3377 號自小客車，就是你當時所紀錄的車號？）是。
      （問：提示異議人當庭所提出之上開車輛照片，請證人指
      認是否就是當時的車子？）沒有錯，我就是站在車子的左
      側偏後方等語（見本院卷第19至21頁），而依證人乙○○
      所證其當時所站立發現該車駕駛人手持行動電話通話之位
      置，即係異議人當庭所提出之編號號車輛照片所示之方
      向，足徵證人乙○○所處之位置確可清楚看見該車駕駛座
      之情形，不受車窗所貼之隔熱紙而影響視線，有該幀照片
      存卷可參（見本院卷第25頁下方），且依本件違規時間又
      係白天、光線明亮等情觀之，證人乙○○應無誤看或誤為
      判斷之可能。況證人乙○○係於巡邏途中，偶然發現
      本件違規事實，衡情應無設詞攀誣，或虛構違規事實以陷
      害異議人之可能。另以警員執行公務時，本身即受有行政
      懲處責任之監督，且其到庭具結作證，更係以刑事責任擔
      保其證言之真實性，故證人即警員乙○○之前開證述內容
      ，以及其所紀錄舉發之本件違規事實，應無不可採信之處
      。從而，異議人所有之該車，其駕駛人確有於前述時、地
      ，於行駛道路時，使用手持式行動電話進行撥接之違規行
      為，應可認定。
  ２、異議人雖辯稱：舉發警員應提出舉證照片為證，未拍照即
      予舉發，顯有嚴重瑕疵云云。然按交通勤務警察或依法令
      執行交通稽查任務人員，開單舉發違反道路交通管理處罰
      條例所列之違規事實，經公路主管機關或警察機關所為之
      裁決處罰，本質上為行政處分，係公務員基於職務上權力
      ，依法就特定之具體事件所為，並具有公法上效果之單方
      行政行為。而根據公務員為公法上行為具有公信力之原則
      ，該行政處分當可被推定為真正，且其據以依法處分之事
      實認定，亦應可推定為正確無誤，故本此公信原則，立法
      者乃於道路交通管理處罰條例及高速公路交通管制規則中
      制定相關規定，使交通勤務警察或依法令執行交通稽查任
      務人員，在特殊情形下，當場不能或不宜攔截製單舉發時
      ，得當機處置而逕行舉發（參見道路交通管理處罰條例第
      7 條之2 及高速公路交通管制規則第26條等規定），以達
      成維護交通秩序及公共安全之行政目的。反之，若謂公務
      員之一切行政行為，均需預留證據以證明其為真實，則國
      家行政勢必窒礙難行，且相關行政目的亦難達成。依證人
      乙○○所證述之舉發情形觀之，證人乙○○當時係在執行
      巡邏勤務，本無隨身攜帶相機之必要，縱證人有隨身攜帶
      相機，然其於發現上開違規情事後，隨即鳴笛請求違規車
      輛停車未果，再緊急發動警用機車騎以追趕違規車輛，顯
      無取出相機拍照存證之暇，且一般取締交通違規之警員於
      發現違規情事，通常所採取之行為即係先行請求違規車輛
      停車，而非取出相機拍照，是異議人上開所辯，自無可採
      。再本院亦查無其他任何相關證據，足資證明本件執勤警
      員確有捏造事實違法取締之情事，故證人乙○○本其維護
      交通秩序、安全職責所為之舉發，自應受到合法、正確之
      推定。
  ３、惟按「汽車駕駛人之行為有左列情形之一，當場不能或不
      宜攔截製單舉發者，得對汽車所有人逕行舉發處罰：一、
      闖紅燈或平交道。二、搶越行人穿越道。三、違規停車而
      駕駛人不在場。四、不服指揮稽查而逃逸，或聞消防車、
      救護車、警備車、工程救險車之警號不立即避讓。五、違
      規停車或搶越行人穿越道，經各級學校交通服務隊現場導
      護人員簽證檢舉。六、其他違規行為經以科學儀器取得證
      據資料者。」，道路交通管理處罰條例第7 條之2 第1 項
      定有明文。是以，若非該條項第1 款至第5 款所列舉之違
      規行為，復無以科學儀器取得證據資料者，自不得逕行舉
      發，若誤為逕行舉發，其舉發不合法，不得處罰。
  ４、查本件異議人所有之車輛，其駕駛人固有行駛道路時，使
      用手持式行動電話進行撥接之違規行為（已如前述），惟
      此項違規行為，非屬上述道路交通管理處罰條例第7 條之
      2 第1 項第1 款至第5 款所列舉之違規情形之一，且本件
      違規行為亦未以拍照或其他科學儀器取得證據資料，已經
      證人即本件舉發之警員乙○○於本院訊問時證述明確（見
      本院卷第19頁），揆諸前述，可知上開違規行為依法不得
      逕行舉發，本件舉發警員乙○○誤為掣單逕行舉發，其舉
      發並不合法，自不得據為裁罰之依據。是原處分機關以異
      議人違反道路交通管理處罰條例第30條之1 第1 項規定遽
      予處罰，於法不合。
（二）就違反處罰條例之行為，拒絕停車接受稽查而逃逸之違規
      部分（北監自裁字第裁40-AEB513607號）：
  １、本件異議人所有之前開車輛，有於94年7 月25日17時12分
      許，行經臺北市○○街之奇岩捷運站時，該車之駕駛人有
      前違反道路交通管理處罰條例之行為（即前揭使用手持式
      行動電話進行撥接之違規），經交通勤務警察制止，而拒
      絕停車接受稽查而逃逸之違規事實，有臺北市政府警察局
      北市警交大字第AEB513607 號舉發違反道路交通管理事件
      通知單1 紙附卷可參（見本院卷第5 頁下方），雖交通警
      員掣單舉發違反道路交通管理處罰條例所列之違規事實，
      本質上為行政處分，係公務員基於職務上權力，依法就特
      定之具體事件所為具有公法上效果之單方行政行為，基於
      公務員為公法上行為具有公信力之原則，該行政處分當可
      被推定為真正，但本院仍應調查相關事證，以為判斷。
  ２、依證人即舉發警員乙○○於本院訊問時結證稱：我當時在
      車子的左側，是在不同方向，我們是對向的，剛好在路口
      該車要過北投路往大業路方向走，我在路口執行路檢。（
      問：該車的車窗有無搖下？）沒有搖下。．．（問：當時
      你如何追？）我有鳴笛，『但是我不確定駕駛有沒有發現
      』，但我感覺他的車速有加快。．．我就是站在車子的左
      側偏後方等語（見本院卷第20 、21 頁），是由證人乙○
      ○於本院之證詞可知，其當時係站立於所舉發車輛之對向
      路口處，而證人乙○○發現該車駕駛有手持行動電話之違
      規時，其相對位置又係在該車之後方，佐以當時該車之車
      窗並未搖下，則該車之駕駛人是否有聽聞證人乙○○吹鳴
      警笛之聲音，尚非無疑，至證人所稱有感覺車速加快之情
      ，亦僅足認定該車之駕駛人於行經該處後有車速加快之事
      實，惟前揭舉發地點係交岔路口，則該車於行經路口後，
      即加快車速行駛，衡情亦與常情不相違背，尚無從即謂該
      駕駛人係為逃逸而加快車速，是本院自難僅憑證人乙○○
      前開不確定之詞，遽認當時該駕駛人本身有不服稽查而逃
      逸之意思。至異議人前開所為未行經該地之辯解，雖不足
      採（理由詳見前述），惟本件既查無積極證據足認該車當
      時之駕駛人主觀上有拒絕停車接受稽查而逃逸之意思，自
      難認異議人有原處分機關所裁罰之前揭違規行為，是原處
      分機關以異議人違反道路交通管理處罰條例第60條第1項
      之規定遽予處罰，即有違誤。
五、綜上所述，本件異議人聲明異議之理由，雖不足採，惟原處
    分既有前開瑕疵，自應由本院予以撤銷，另諭知異議人不罰
    ，以資審慎。又本件違規車輛之所有人為「匯錄企業股份有
    限公司」之情，有車號查詢汽車車籍、營業登記資料公示查
    詢資料各1 紙佐卷可憑（見本院卷第13、14頁），原處分將
    受處分人載為「匯錄企業有限公司」，漏載「股份」2 字，
    惟受處分人即異議人並未就此點聲明異議，且本件舉發違反
    道路交通事件通知單及處分書，均已合法送達該公司收受，
    並經該公司提出本件聲明異議，而其所提出之聲明異議狀，
    亦自書為匯錄企業有限公司，亦足見上開漏載部分，僅係誤
    繕，就原處分意旨及受處分人之權利均無影響，附此敘明。
據上論斷，應依道路交通管理處罰條例第87條第2 項，道路交通
案件處理辦法第20條，裁定如主文。
中　　華　　民　　國　　94　　年　　12　　月　　12　　日
                  交通法庭    法　官  鄧雅心
以上正本證明與原本無異
如不服本裁定應於送達後五日內向本院提出抗告狀
                              書記官  黃美雲
中　　華　　民　　國　　94　　年　　12　　月　　12　　日
